臺灣高等法院高雄分院民事判決　　　　　96年度上易字第96號
上　訴　人　甲○○
訴訟代理人　宋明政律師
被　上訴人　乙○○
訴訟代理人　蔡建賢律師
上列當事人間返還價金等事件，上訴人對於中華民國96年4 月14
日臺灣高雄地方法院94年度訴字第640 號第一審判決提起上訴，
本院於96年8月22日言詞辯論終結，判決如下：
    主  文
原判決關於駁回上訴人後開第二項之訴部分，及訴訟費用之裁判
，廢棄。
被上訴人應給付上訴人新台幣陸拾萬元，及自93年7 月17日起
，至清償日止，按年息百分之五計算之利息。
其餘上訴駁回。
第一、二審訴訟費用由上訴人負擔五分之二，餘由被上訴人負擔
。
　　事實及理由
一、上訴人主張，被上訴人於93年7 月間向上訴人表示，其有90
    0 支，每支有16顆，單顆容量32MB，容量共512MB 之回收記
    憶體（即DDR-400 512MB 規格）可售，每支價格新台幣（下
    同）700 元，並先提供每單顆外表打上「MT46V32M8 」標示
    之7 支回收記憶體予上訴人測試，經上訴人交由訴外人源元
    實業有限公司（以下簡稱源元公司）測試，確認有回收價值
    ，並同意以每支1,100 元向上訴人收購，上訴人遂於同年7
    月16日以總價款63萬元向被上訴人全數購買，惟被上訴人所
    交付之貨品其外表雖與先前交付測試之7 支同標示，但實際
    單顆容量僅為8MB ，與約定之容量不符，不具回收價值，經
    送檢方知係以資料覆蓋方式將僅有128MB 容量冒充為512MB
    ，被上訴人自應負物之瑕疵擔保責任，經上訴人於93年9 月
    27日以存證信函表示解除系爭買賣契約，經被上訴人收受，
    兩造系爭買賣契約自已解除，上訴人爰主張回復原狀，請求
    被上訴人返還價金63萬元，又系爭買賣貨品係因可歸責於被
    上訴人之事由致不完全給付，上訴人自得依民法第227 條、
    第226 條之規定請求被上訴人賠償上訴人預定轉售之所失利
    益36萬元（400 900 ＝360,000） 爰訴請被上訴人給付99
    萬元，及其中63萬元自93年7 月17日起，其中36萬元自93年
    10月12日起，均至清償日止，按年息百分之五計算之利息。
    原審為上訴人敗訴判決，上訴人不服聲明上訴，於本院上訴
    聲明：(一)原判決廢棄。(二)被上訴人應給付如上開原審聲明所
    示。(三)訴訟費用由被上訴人負擔。
二、被上訴人則以：兩造係約定買賣回收之記憶體，本即為故障
    之瑕疵品，故無物之瑕疵擔保問題，且未約定容量為512MB
    ，又回收之記憶體，價格不因容量大小而有不同，上訴人自
    不得以被上訴人所交付之回收記憶體容量與約定有所不符，
    主張被上訴人應負瑕疵擔保責任，況上訴人受領系爭買賣物
    品後，未踐行民法第356 條所定之即通知義務，應視為業已
    承認所受領之物，不得再為解除契約云云，資為抗辯。於本
    院答辯聲明：(一)上訴駁回。(二)第一、二審訴訟費用由上訴人
    負擔。
三、按，不變更訴訟標的，而補充或更正事實上或法律上之陳述
    者，非為訴之變更或追加，民事訴訟法第256 條定有明文。
    經查，本件上訴人在原審起訴即主張被上訴人於93年7 月間
    向上訴人表示有一批回收記憶體（單顆容量為32MB，每支16
    顆，容量共計512MB ，數量共900 支）要賣，每支價格700
    元，並先拿7 支樣本供上訴人測試，且表示會額外提供可供
    電腦正常使用之記憶體數支，經上訴人找定下游買家源元公
    司測試，認有回收價值，同意以每支1,100 元收購，上訴人
    遂於93年7 月16日向被上訴人買受，惟被上訴人交付之貨品
    ，經上訴人下游買家源元公司檢視，即發現每支記憶體顆粒
    表面係被抹除，重新記載為美光牌型號之假貨，經上訴人送
    請測試，結果顯示單顆容量均為8 MB或16MB，與單顆外表打
    上之標示「MT46V32M8 」及每支記憶體貼上之標示條碼「DD
    R-400 512MB CL2.5 」等級不相符，甚至每顆均毫無作用，
    不具回收價值，爰基於民法第354 條及第359 條規定，主張
    被上訴人應負瑕疵擔保責任，而發函表示解除契約，並依民
    法第260 條規定，訴請被上訴人返還買賣價金63萬元及賠償
    預定轉賣之利益損失36萬元。於上訴後在本院未變更訴訟標
    的，而為如上之補充或更正事實上或法律上之陳述，經核並
    不屬訴之變更或追加，被上訴人抗辯稱上訴人上訴後為訴之
    變更，被上訴人不同意云云，並無可取。
四、上訴人主張，被上訴人於93年7 月間向上訴人表示，其有90
    0 支回收記憶體可售，每支價格700 元並先提供7 支予上訴
    人測試，經上訴人交由源元公司測試，確認有回收價值，並
    同意以每支1,100 元向上訴人收購，上訴人遂於同年7 月16
    日以總價63萬元向被上訴人全數購買，被上訴人所交付之貨
    品嗣經送檢，實際單顆容量僅為8MB ，與其外表標示「MT46
    V32M8 」不符，為事實，業據提出照片影本在卷（原審卷(一)
    5 ～6 頁）為證，並經原審法院送請晶揚科技股份有限公司
    （以下簡稱晶揚公司）鑑定，有鑑定報告在卷（原審卷(二)
    187 ～188 頁）可稽，且為被上訴人所不爭執，自可信為真
    實。上訴人又主張，被上訴人於93年7 月間係向上訴人表示
    其有900 支，每支有16顆，單顆容量32MB，容量共512MB 之
    回收記憶體（即DDR-400 512MB 規格）可售，並先提供每單
    顆外表打上「MT46V32M8 」標示之7 支回收記憶體予上訴人
    測試，惟被上訴人所交付之貨品，其外表雖與先前交付測試
    之7 支同標示，但實際單顆容量僅為8MB ，與約定之單顆容
    量32MB不符，該等標示係以塗料覆蓋方式將僅有128MB 容量
    冒充為512MB ，被上訴人自應負物之瑕疵擔保責任，不完全
    給付責任云云，然為被上訴人所否認，並抗辯以前詞，是本
    件爭點為(一)兩造是否約定買賣每支容量512MB 之回收記憶體
    。(二)被上訴人是否以非512MB 冒充512MB 交付予上訴人，而
    應負瑕疵擔保及不完全給付責任。(三)上訴人主張瑕疵擔保解
    除契約之法律關係，請求被上訴人返還價金63萬元，及以不
    完全給付損害賠償之法律關係，請求上訴人賠償所失利益36
    萬元，是否有理。
五、兩造是否約定買賣每支容量512MB之回收記憶體。
  (一)經查，被上訴人在原審法院於95年1 月12日審理時就審判長
    訊以：「你們兩造對所謂『記憶體是否壞的』定義為何？是
    否指以整支來看是壞的，但其中16顆個別顆粒有好有壞，所
    以原告買到整支記憶體中的顆粒可能全部都壞掉，也可能16
    顆全部均是好的，所以原告買到之後憑運氣，看好壞多少顆
    為決定他的利益？」一節，答稱：「對，就是這樣子」等語
    ；訊以：「依你們兩造所陳述你們買賣的標的應該是還有回
    收價值的記憶體，而非全無回收價值的記憶體；而且單顆容
    量是32MB的記憶體？」，答稱：「是的」等語（原審卷(一)第
    167 、168 頁）。則被上訴人於原審法院業就兩造系爭買賣
    標的，約定為單顆容量為32MB，每支記憶體有16顆，每支容
    量共512MB 一節自認，被上訴人亦無表示撤銷上開自認，是
    以兩造約定買賣512MB 規格之記憶體，應堪認定。況被上訴
    人在本件上訴人告訴詐欺案件，於93年12月3 日警訊時自承
    ：「我是在93年7 月6 日在高雄市前鎮區○○○街193 巷12
    號有提供7 支MT46V32M8 故障回收記憶體標本給甲○○測試
    ，我有事先告訴他這些東西是壞的，他說等他測試後再決定
    是否要買，然後在93年7 月12日他再來高雄市前鎮區○○○
    街193 巷12號的時候，我再跟他說DDR512MB（即是MT46V32M
    8） 是壞的記憶體，每支700 元，共900 支，總價金63萬元
    」、「我是於93年7 月15日向台北一間辰揚國際有限公司以
    每支單價320 元所購買的」、「每支新出品的DDR512MB（即
    是MT46V32M8） 記憶體其市價為約3,000 元」、「這些貨品
    我有向辰揚公司負責人張以豪確認，其先前交給我的7 支樣
    品與後面交給我的記憶體都是DDR-400 512MB 規格」等語，
    業據本院調取高雄地方法院94年偵字第2484號卷宗查核屬實
    。顯見兩造約定系爭買賣回收記憶體之容量為每支512MB 至
    明，被上訴人上訴後空言否認兩造有容量規格之約定云云，
    不足採取。
六、被上訴人是否以非512MB 冒充512MB 交付予上訴人，而應負
    瑕疵擔保及不完全給付責任。
  (一)經查，原審法院自被上訴人系爭買賣交付予上訴人之記憶體
    中抽取10支送請晶揚公司鑑定，鑑定結果認：「測驗功能及
    照X-Ray 證實單顆顆粒容量為8MB ，與外表標示單顆容量32
    MB不相符。查160 顆顆粒導線架第42腳沒打線是空腳與MT46
    V32M8TG 不一致。10支記憶體的晶片光罩號碼是：MICRON
    TECHNOLOGY INC MT46V8M8 T84A REV A 1997 ，證明顆粒是
    8M8 的，不是MT46V32M8 的。」、「Micron（美光）確實
    有MT46V8M8TG及MT46V32M8TG 記憶體型號，10支記憶體內的
    晶片都是美光MT46V8M8與顆粒外表標示MT46V32M8 型號不符
    合。送鑑定10支記憶體模組的160 顆顆粒表面都是有經過塗
    料覆蓋（Coating） 重工的。160 個顆粒的外表標示（雷射
    蓋印字型）與美光原廠不符合（非原廠雷射打印出來的。）
    」有上開鑑定報告在卷可稽，被上訴人以鑑定報告前後文記
    載有不符之處，應無證據能力云云，不足為取。
  (二)又被上訴人上開被訴詐欺一案，檢察官偵查結果亦認：「被
    告蔡坤誠交付告訴人甲○○之900 支美光原廠故障512MBDDR
    記憶體，雖標示MT46V32M8 之容量型號，但為虛偽重新打印
    之容量型號，拆解單顆粒測試容量與MT46V32M8 容量不符等
    情，業經證人張訓釗、陳盈瑞於警詢中證述明確（參見93年
    12月23日警詢筆錄），堪認被告嗣後交付之記憶體非MT46V3
    2M8 容量之512MBDDR」等情（見臺灣高雄地方法院檢察署檢
    察官94年度偵字第2484號不起訴處分書第2 頁第10行至第16
    行）。有上開不起訴處分書在卷（原審卷(二)104 頁）可稽。
  (三)按所謂物之瑕疵係指存在於物之缺點而言，凡依通常交易觀
    念，或依當事人之決定，認為物應具備之價值、效用或品質
    不具備者，即為物有瑕疵。最高法院73年台上字第1173號著
    有判例。又所謂不完全給付者，即債務人雖為給付，而給付
    之內容不符合債務本旨，違反信義與衡平之原則而言。經查
    ，被上訴人所交付予上訴人之回收記憶體，容量僅為128MB
    ，並非兩造所約定之512MB ，已如前述，而回收記憶體市場
    上價格因容量不同而有不同，有上訴人提出之網路拍賣資料
    在卷（原審卷(一)137 ～142 頁）可稽，被上訴人所交付予上
    訴人之回收記憶體容量僅為128MB ，外表卻以塗料覆蓋之方
    式，假冒為512MB 容量，自屬不具備兩造所約定買賣標的之
    價值與品質，給付之內容不符債務本旨，揆諸上開說明，被
    上訴人自應負物之瑕疵擔保責任及不完全給付之債務不履行
    責任。被上訴人抗辯稱兩造係約定買賣故障之回收記憶體，
    且回收記憶體容量不分大小，價格均同一，伊不負物之瑕疵
    擔保責任及不完全給付之債務不履行責任云云，並無可取。
  (四)又查，上訴人主張其收受被上訴人交付之回收記憶體後，即
    送請源元公司張訓釗及伍鑫廢電腦回收公司陳盈瑞檢測，均
    認容量與標示不符，不具回收價值後，即向被上訴人反應，
    被上訴人並未置理，乃於93年9 月27日委請律師寄發存證信
    函解除契約云云。經查，張訓釗、陳盈瑞在上開刑事詐欺案
    件，於警訊時均供陳：上訴人於93年7 月間有提供被上訴人
    交付之回收記憶體供伊等測試，發現容量與外表標示不符，
    外表標示係重新打上之容量型號等語。被上訴人在上開刑事
    詐欺案件警訊中亦坦陳：上訴人於93年8 月18日以被上訴人
    交付之回收記憶體容量規格不符為由，強迫被上訴人退錢等
    語。業據本院調取上開刑事卷宗查核屬實，徵之上訴人隨即
    於93年9 月27日以上開存證信函向被上訴人表示解除契約。
    又被上訴人所交付之回收記憶體，容量規格是否與約定者不
    符，外表標示是否重新打上之容量型號，並非目視而可得知
    ，必待經相當儀器之檢測而後明，則上訴人在經檢測知悉被
    上訴人所交付之回收記憶體有上開瑕疵後，於上開時間通知
    被上訴人，應認已踐行民法第356 條所定即通知之義務，被
    上訴人抗辯稱上訴人未踐行民法第356 條所定即通知之義務
    ，應視為已承認受領其物，不得再主張物之瑕疵擔保解除契
    約，亦無可採。
七、上訴人主張瑕疵擔保解除契約之法律關係，請求被上訴人返
    還價金63萬元，及以不完全給付損害賠償之法律關係，請求
    被上訴人賠償所失利益36萬元，是否有理。
  (一)按，買賣因物有瑕疵，而出賣人應負擔保之責者，買受人得
    解除其契約；又契約解除時，當事人雙方負有回復原狀之義
    務，其受領之給付為金錢者，應附加自受領時起之利息償還
    之，民法第359 條、第259 條第2 款分別定有明文。經查，
    本件被上訴人有上開應負之物之瑕疵擔保責任，已如前述，
    上訴人於93年9 月27日以新興郵局第9819號存證信函，通知
    被上訴人解除系爭買賣契約，有該存證信函在卷（原審卷(一)
    7 ～9 頁）可稽，被上訴人業已收受該存證信函，有被上訴
    人提出之高雄地方法院郵局第5026號存證信函在卷（原審卷
    (一)10～11頁）可稽，則兩造系爭買賣契約業已合法解除，從
    而上訴人請求被上訴人返還受領之買賣價金63萬元，於法自
    屬有據，應予准許。
  (二)次按，因可歸責於債務人之事由，致為不完全給付者，債權
    人得依關於給付遲延或給付不能之規定行使其權利，為民法
    第227 條所明文。經查，本件兩造係約定買賣回收之512MB
    記憶體，為以物之種類中一定數量指示給付物之債，屬種類
    之債，不生給付不能問題，自應依給付遲延之規定行使其權
    利。而查，被上訴人上開不完全給付係可補正之情形，則依
    民法第254 條之規定，上訴人自應先訂相當期限，催告被上
    訴人補正完全之給付，必待被上訴人不依限期補正後，上訴
    人方得解除契約，行使不完全給付債務不履行之損害賠償。
    經查，上訴人上開存證信函，並未限期命被上訴人補正完全
    之給付，而逕行解除契約，則其以被上訴人不完全給付為由
    所為之解除契約，並不合法，據以依民法第227 條、226 條
    所定不完全給付之法律關係，請求被上訴人賠償可轉售之所
    失利益36萬元，自非有據，不應准許。
八、基上，上訴人請求被上訴人給付63萬元，及自93年7 月17日
    （即價金交付翌日）起，至清償日止，按年息百分之五計算
    之法定遲延利息，為有理由，應予准許，原審法院就此部分
    ，為上訴人敗訴判決，尚有未合，上訴人上訴指摘原判決此
    部分不當，求予廢棄改判，為有理由，應予准許，應由本院
    廢棄改判之。至超過部分之請求，為無理由，原審法院就此
    部分，為上訴人敗訴判決，並無不當，上訴人上訴指摘原判
    決此部分不當，求予廢棄改判，為無理由，應予駁回。
九、本件事證明確，兩造其餘攻擊防禦方法，與本件判斷結果不
    生影響，自不逐一論述，併此明。
據上論結，本件上訴為一部有理由，一部無理由，依民事訴訟法
第449 條第1 項、第450條、第79條，判決如主文。
中　　華　　民　　國　　96　　年　　8 　　月　　28　　日
                            民事第五庭
                                審判長法官  蔡明宛
                                法      官  曾錦昌
                                法      官  黃國川
以上正本證明與原本無異。
本判決不得上訴。
中　　華　　民　　國　　96　　年　　8 　　月　　30　　日
                                書　記　官  鄔維玲
                                                    fq
